臺灣高等法院臺中分院民事判決　九十年度重訴字第二七號
　　　原　　　告　甲○
　　　訴訟代理人　楊春堂
　　　原　　　告　丁○○
　　　被　　　告　丙○○
　　　被　　　告　乙○○
右當事人間因請求侵權行為損害賠償事件，經原告提起刑事附帶民事訴訟，由本院刑
事庭移送前來，本院民事庭判決如左︰
    主  文
被告等應連帶給付原告甲○新臺幣貳仟貳佰壹拾貳萬元，及自民國八十八年十一月十
一日起，至清償日止，按年息百分之五計算之利息。
被告等應連帶給付原告丁○○新台幣肆佰零參萬元，及自民國八十八年十一月十一日
起至清償日止，按年息百分之五計算之利息。
訴訟費用由被告連帶負擔。
本判決第一項於原告甲○以新臺幣柒佰拾捌萬元為被告供擔保後，得假執行。第二
項於原告丁○○以新台幣壹佰參拾伍萬元為被告供擔保後得為假執行。
    事  實
甲、原告方面：
一、聲明：如主文第一、二項所示，並陳明願供擔保請准宣告假執行。
二、陳述：
   （一）被告丙○○係台中市○○路一九三號九樓世聯房屋仲介有限公司（以下簡
         稱世聯公司）負責人，被告乙○○則為丙○○之妹，於該公司擔任會計，
         該公司以代客標買法院拍賣之不動產為業，部分得標客戶如一時無法補足
         法拍屋尾款，則由該公司代墊款項，俟所拍定房屋辦理銀行貸款核貸後，
         清償前開代墊款項之本息。詎渠等竟意圖為自己不法之所有，並基於概括
         彼犯意，自八十七年二月二十七日起，以世聯公司業已代客戶標得法拍屋
         ，欲補足法拍屋尾款為由，於附表所示之發票日期，由被告等先後持偽造
         之「廖月蔭」、「廖承皇」之購屋代墊款契約書及偽造如附表一所示之本
         票十五紙與如附表二所示未載本票發票日之未完成票據五紙，及被告郭男
         安所簽發之同額支票十八紙等向原告借款，致原告等陷於錯誤而如數交付
         如附表一、二所示之金額，惟上開借款屆期均未受清償，嗣經查証，始知
         受騙。被告等二人並經台灣台中地方法院以八十七年度自字第五九一號判
         決有罪在案。
   （二）原告等因被告等之故意不法詐騙行為，而分別受有新台幣（下同）二千二
         百十二萬元及四百零三萬元之損害，而被告數人共同不法侵害他人之權利
         ，自應連帶負損害賠償責任。是依民法第一百八十四條第一項前段、第一
         百八十五條規定，求判決被告連帶賠償如主文所示之金額及自本件附帶民
         事訴訟狀繕本送達後被告翌日起至清償日止，按照年乏百分之五計算之遲
         延利息，並願供擔保，聲請宣告假執行。
三、證據：提出偽造之購屋代墊款契約書影本二件、本票影本十五紙、未完成票據影
　　本五紙、支票及退票理由單影本各十八紙及公司執照、台中市政府營利事業登記
　　証、台灣台中地方法院八十七年度自字第五九一號判決書、本院九十年訴字第三
　　七號民事判決、本院八十八年度上訴字第一九八三號刑事判決書等各一件影本為
　　証。
乙、被告丙○○方面：
    未於言詞辯論期日到場，亦未提出任何書狀作何聲明或陳述。
丙、被告乙○○方面：
一、聲明：求為判決駁回原告之訴。
二、陳述：詐騙行為係被告丙○○所為，伊僅係世聯公司之員工，對丙○○之行為不
    知情。
丁、本院依職權調閱本院八十八年度上訴字第一九八三號刑事卷。
    理  由
一、被告丙○○經合法通知，未於言詞辯論期日到場，核無民事訴訟法第三百八十六
    條所列各款情事，爰依原告之聲請，由其一造辯論而為判決。
二、原告主張：被告丙○○係世聯公司負責人，被告乙○○則為丙○○之妹，於該公
    司擔任會計，該公司以代客標買法院拍賣之不動產為業，部分得標客戶如一時無
    法補足法拍屋尾款，則由該公司代墊款項，俟所拍定房屋辦理銀行貸款核貸後，
　　清償前開代墊款項之本息。詎渠等竟意圖為自己不法之所有，並基於概括犯意，
　　自八十七年二月二十七日起，以世聯公司業已代客戶標得法拍屋，欲補足法拍屋
　　尾款為由，於附表所示之發票日期，由被告等先後持偽造之「廖月蔭」、「廖承
　　皇」之購屋代墊款契約書及偽造如附表一所示之本票十五紙與如附表二所示未載
　　本票發票日之未完成票據五紙，及被告丙○○所簽發之同額支票十八紙等向原告
　　借款，致原告甲○、丁○○等陷於錯誤而分別如數交付如附表一、二所示之金額
　　二千二百一十二萬元及四百零三萬元之事實，已據其提出支票、本票、退票理由
　　單等為証，復經本院刑事庭以八十八年度上訴字第一九八三號判處被告等徒刑在
　　案，有調閱之上開卷証及判決書附卷足稽。另被告丙○○對於原告主張之上開事
　　實，已於相當時期受合法通知，而於言詞辯論期日到場，亦未提出準備書狀爭執
　　，依民事訴訟法第二百八十條第三項，準用第一項之規定，視同自認，應認原告
　　主張之事實為真正。雖被告乙○○辯稱：伊僅受僱於公司，依丙○○之指示行事
　　，不知有詐欺之情事云云。然查，其係任公司行政總務一職，工作內容包括打電
　　腦、接電話、收受客戶票款之常態會計及負責將拍定以後之資料收集，並簽發「
　　廖月蔭」為發票人之本票，向原告甲○借貣等情，已據其於刑事案件中供述甚詳
　　。另証人即世聯公司專員謝奉陵於刑事案件中供稱，每月代墊款不是很多，法拍
　　屋得標數，八十七年二月標三間，三月標五間，四月標一間等語，而依被告乙○
　　○工作性質、內容及時間，對該公司該月有無代標購房屋，得標數及墊付尾款與
　　否等情事，應知之甚詳，而其依丙○○指示開立之支票及持偽造本票向原告甲○
　　借款時，對於世聯公司於八十七年二、三、四月間並未代附表一、二所示之發票
　　人等標購法拍屋及代墊款項一事，自應知悉；另被告丙○○向原告丁○○借款，
　　被告乙○○亦任連帶保証人，有借據附刑事卷足按。且被告乙○○與被告丙○○
　　間就詐欺取財罪有犯意連絡及行為分擔，亦為刑事判決所認定，並經判處有期徒
　　刑三年二月在案，有本院八十八年上訴字第一九八三號刑事判決附卷足稽，是被
　　告乙○○所辯，顯不足取。
三、被告等共同不法侵害原告之財產，既經認定，對於原告等因而所受之損害，自應
    負連帶賠償責任。從而，原告等基於侵權行為之損害賠償請求權，請求被告等應
    連帶給付原告甲○貳仟貳佰壹拾貳萬元，及自起訴狀繕本送達翌日即八十八年十
    一月十一日起，至清償日止，按年息百分之五計算之利息。請求被告等應連帶給
    付原告丁○○肆佰零參萬元，及自起訴狀繕本送達翌日起即八十八年十一月十一
    日起至清償日止，按年息百分之五計算之利息，洵屬正當，應予准許。又原告陳
    明願供擔保，聲請宣告假執行，經核於法尚無不合，爰分別酌定相當之擔保金額
    怛宣告之。
四、結論：本件原告之訴，為有理由，依民事訴訟法第四百六十三條、第三百八十五
　　條第一項、第八十五條第二項、第三百九十條第二項，判決如主文。
中　　　華　　　民　　　國　　九十一　　年　　　一　　　月　　二十二　　日
~B1民事第六庭審判長法　官　吳火川
~B2　　　　　　　　法　官　陳繼先
~B3　　　　　　　　法　官　吳惠郁
右為正本係照原本作成。
如對本判決上訴，須於收受判決送達後二十日內向本院提出上訴書狀，其未表明上訴
理由者，應於提出上訴後二十日內向本院提出上訴理由書（須按他造人數附具繕本）
，並繳納送達用雙掛號郵票拾份（每份參拾肆元）。
上訴時應提出委任律師或具有律師資格之人之委任狀；委任有律師資格者，另應附具
律師及格證書及釋明委任人與受任人有民事訴訟法第四百六十六條之一第一項但書或
第二項（詳附註）所定關係之釋明文書影本。
~B 　 　　　　　　書記官　呂淑芬
中　　　華　　　民　　　國　　九十一　　年　　　一　　　月　　二十二　　日
附註：
民事訴訟法第四百六十六條之一（第一項、第二項）
對於第二審判決上訴，上訴人應委任律師為訴訟代理人。但上訴人或其法定代理人具
有律師資格者，不在此限。
上訴人之配偶、三親等內之血親、二親等內之姻親，或上訴人為法人、中央或地方機
關時，其所屬專任人員具有律師資格並經法院認為適當者，亦得為第三審訴訟代理人
。
                                                                        Ｂ
附表一：
┌──┬────┬──────┬───┬───┬───────┬───┐
│編號│開票日期│金　　　　額│發票人│經手人│取　款　地　點│借款人│
├──┼────┼──────┼───┼───┼───────┼───┤
│ 1. │87.03.03│　　 930,000│沈瑞文│乙○○│花旗銀行　　　│甲　○│
├──┼────┼──────┼───┼───┼───────┼───┤
│ 2. │87.03.03│　 1,700,000│廖月蔭│乙○○│花旗銀行　　　│甲　○│
├──┼────┼──────┼───┼───┼───────┼───┤
│ 3. │87.03.07│　 1,660,000│張國強│林俊吉│住有創世紀家　│甲　○│
├──┼────┼──────┼───┼───┼───────┼───┤
│ 4. │87.03.09│　　 470,000│陳左芬│林俊吉│住有創世紀家　│甲　○│
├──┼────┼──────┼───┼───┼───────┼───┤
│ 5. │87.03.16│　 1,380,000│張平耀│李佩軒│花旗銀行　　　│甲　○│
├──┼────┼──────┼───┼───┼───────┼───┤
│ 6. │87.03.16│　 1,350,000│劉澤偵│李佩軒│花旗銀行　　　│甲　○│
├──┼────┼──────┼───┼───┼───────┼───┤
│ 7. │87.03.27│　 1,050,000│陳鵬發│丙○○│住有創世紀家　│甲　○│
├──┼────┼──────┼───┼───┼───────┼───┤
│ 8. │87.03.27│　　 700,000│趙忠和│丙○○│住有創世紀家　│甲　○│
├──┼────┼──────┼───┼───┼───────┼───┤
│ 9. │87.03.27│　 1,400,000│康瑞祥│丙○○│住有創世紀家　│甲　○│
├──┼────┼──────┼───┼───┼───────┼───┤
│ 10. │87.03.27│　 1,100,000│徐岳堡│丙○○│住有創世紀家　│甲　○│
├──┼────┼──────┼───┼───┼───────┼───┤
│ 11. │87.04.02│　　 800,000│高平澤│丙○○│住有創世紀家　│甲　○│
├──┼────┼──────┼───┼───┼───────┼───┤
│ 12. │87.04.07│　 1,410,000│張靜華│丙○○│花旗銀行　　　│甲　○│
├──┼────┼──────┼───┼───┼───────┼───┤
│ 13. │87.04.08│　　 820,000│朱麗貞│丙○○│花旗銀行　　　│甲　○│
├──┼────┼──────┼───┼───┼───────┼───┤
│ 14. │87.02.27│　 1,700,000│廖月蔭│丙○○│　　　　　　　│丁○○│
├──┼────┼──────┼───┼───┼───────┼───┤
│ 15. │87.04.08│　 2,330,000│廖承皇│丙○○│　　　　　　　│丁○○│
└──┴────┴──────┴───┴───┴───────┴───┘
附表二：
┌──┬────┬──────┬───┬───┬───────┬───┐
│編號│開票日期│金　　　　額│發票人│經手人│取　款　地　點│借款人│
│　　│即借款日│　　　　　　│　　　│　　　│　　　　　　　│　　　│
├──┼────┼──────┼───┼───┼───────┼───┤
│ 1. │87.03.11│　 1,770,000│蔡和坤│郭妙惠│住有創世紀家　│甲　○│
├──┼────┼──────┼───┼───┼───────┼───┤
│ 2. │87.03.30│　 1,280,000│吳開平│林俊吉│住有創世紀家　│甲　○│
├──┼────┼──────┼───┼───┼───────┼───┤
│ 3. │87.03.30│　　 900,000│廖信立│林俊吉│住有創世紀家　│甲　○│
├──┼────┼──────┼───┼───┼───────┼───┤
│ 4. │87.04.07│　 1,750,000│曾國義│丙○○│花旗銀行　　　│甲　○│
├──┼────┼──────┼───┼───┼───────┼───┤
│ 5. │87.04.07│　 1,650,000│劉美珍│丙○○│花旗銀行　　　│甲　○│
└──┴────┴──────┴───┴───┴───────┴───┘
